臺灣雲林地方法院刑事判決
109年度易字第236號
公  訴  人  臺灣雲林地方檢察署檢察官
被      告  郭后鎰



上列被告因詐欺案件，經檢察官提起公訴（108年度偵緝字第256
號），本院判決如下：
    主  文
本件管轄錯誤，移送於臺灣高雄地方法院。
    理  由
一、公訴意旨略以：被告郭后鎰意圖為自己不法之所有，基於詐
    欺之犯意，於民國106年9月9日12時許前之某時，在旋轉拍
    賣網站刊登販賣二手OPPO牌F1型行動電話手機之不實訊息，
    告訴人魏宏杰於同日12時許，瀏覽該訊息而信以為真，以LI
    NE通訊軟體與被告（使用LINE帳號「終點」）議價，因而陷
    於錯誤，遂依被告之指示於同日14時24分許，使用網路ATM
    匯款新臺幣（下同）2,500元至被告所使用其前妻吳沛真（
    另經檢察官為不起訴處分確定）申設之臺灣中小企業銀行帳
    號000-00000000000號帳戶。嗣告訴人僅收到1支螢幕破損不
    堪使用之手機，始知受騙。因認被告涉犯刑法第339條第1項
    之詐欺取財罪嫌。
二、按案件由犯罪地或被告之住所、居所或所在地之法院管轄；
    無管轄權之案件，應諭知管轄錯誤之判決，並同時諭知移送
    於管轄法院，且得不經言詞辯論為之，刑事訴訟法第5條第1
    項、第304條、第307條分別定有明文。又管轄權之有無，應
    以起訴時為準（最高法院106年度台上字第3205號判決意旨
    參照）。又所謂犯罪地，參照刑法第4條之規定，解釋上包
    括行為地及結果地兩者而言（最高法院48年度台上字第837
    號判決、72年度台上字第5894號判決、87年度台非字第370
    號判決意旨參照）。
三、經查：
　㈠被告之住所地是在「高雄市旗津區」，並非在本院轄內，且
    查告訴人案發時是居住在「新北市新店區」，收受系爭手機
    之地址也是「新北市新店區」，系爭手機則是從「高雄市前
    鎮區」所寄出，可知本案之犯罪地（含「犯罪行為地」及「
    結果發生地」），亦非在本院轄內；又檢察官主張被告以其
    前妻吳沛真帳戶供告訴人匯款使用，且依卷內資料該帳戶係
    於臺灣中小企業銀行北港分行申辦，然被告就上開帳戶使用
    情形係供稱：我因案被列為警示帳戶，無法使用自己的帳戶
    ，所以跟吳沛真借帳戶之「提款卡」使用，密碼也是吳沛真
    告訴我的，當時我是在高雄，105年至106年間這個帳戶都是
    我在使用等語（本院卷第55、56頁、第303至307頁），可徵
    被告實際上是在高雄境內使用上開帳戶，自難認本案之「結
    果發生地」在本院轄內，卷內亦無任何證據證明被告涉犯本
    案上開罪嫌之犯罪行為地在本院轄區內，依據上開規定，本
    院並無土地管轄權。
　㈡檢察官雖主張被告使用前妻吳沛真（設籍於雲林縣）之帳戶
    作為人頭帳戶，然吳沛真業經檢察官為不起訴處分，有臺灣
    雲林地方檢察署檢察官107年度偵字第1030號不起訴處分書
    附卷可參，自非本案之共犯，本案應無牽連管轄情形。
　㈢從而，檢察官向本院提起公訴，自有未合，另考量被告之住
    所地是在「高雄市旗津區」，爰不經言詞辯論，逕為諭知管
    轄錯誤之判決，並移送於有管轄權之臺灣高雄地方法院審理
    之。
四、依刑事訴訟法第304條、第307條，判決如主文。
本案經檢察官李侃穎提起公訴。
中    華    民    國    110   年    6   月     3      日
                  刑事第六庭  審判長法  官  梁智賢
                                    法  官  蘇珈漪
                                    法  官  陳雅琪
以上正本證明與原本無異。　　　　　　　　　　　　　　　　
如不服本判決應於收受判決後20日內向本院提出上訴書狀，並應
敘述具體理由；其未敘述上訴理由者，應於上訴期間屆滿後20日
內向本院補提理由書（均須按他造當事人之人數附繕本）。「切
勿逕送上級法院」。告訴人或被害人對於判決如有不服，具備理
由請求檢察官上訴者，其上訴期間之計算，係以檢察官收受判決
正本日期為準。
                                    書記官  林家莉 
中　　華　　民　　國　　110 　年　　6 　　月　　7 　　日